【裁判字號】    90,易,725
【裁判日期】    900310
【裁判案由】    違反勞動基準法
【裁判全文】
臺灣高雄地方法院刑事判決                            九十年度易字第七二五號
    公  訴  人  臺灣高雄地方法院檢察署檢察官
    被      告  丙○○
右列被告因違反勞動基準法案件，經檢察官提起公訴（八十九年度偵字第二三一一七
號、第二三九九二號、第二五０八六號），本院判決如左：
    主  文
丙○○連續違反未經主管機關核准，女工不得於午後十時至翌晨六時之時間內工作之
規定，處罰金肆仟元，如易服勞役以佰元折算壹日；緩刑貳年。
        事  實
一、丙○○係位於高雄市○○路六二號「風城美容坊」之負責人，從事美容、護膚業
    務。其明知非經取得工會或勞工之同意，並實施晝夜三班制，安全衛生設施完善
    及備有女工宿舍，或有交通工具接送，並具有一定法定原因而經主管機關核准者
    ，且該「風城美容坊」亦無因不能控制及預見之非循環性緊急事故，干擾其美容
    坊正常工作時間之事由存在，本不得使女工於午後十時至翌日凌晨六時之時間內
    工作，竟在未具備上開法定條件下，基於概括犯意，自民國八十九年八月中旬起
    ，以為每位顧客服務每八十分鐘新台幣（下同）八百四十元或每小時六百元不等
    之薪資，僱用成年女子乙○○、己○○、庚○○，均於每日午後八時起至翌晨六
    時止，在上址從事美容及護膚工作，以月薪二萬元，僱用成年女子甲○○，於每
    日午後八時起至翌晨六時止，在上址擔任會計工作。嗣分別於八十九年九月二十
    日凌晨一時許、同年月二十五日二十二時三十分許、同年十月十三日二十三時二
    十分許，在前揭處所為警當場查獲女工甲○○、乙○○、己○○、庚○○。
二、案經高雄市政府函送臺灣高雄地方法院檢察署檢察官偵查起訴。
        理  由
一、訊據被告丙○○對於右揭事實坦承不諱，核與證人即現場美容師甲○○、乙○○
    、己○○、庚○○、證人即現場幹部丁○○、戊○○、證人即顧客葉銘添、鄭偉
    民、陳玉山證述情節相符，復有高雄市政府警察局三民第二分局民族派出所臨檢
    檢查紀錄表三紙、營利事業登記相關資料一份、高雄市政府勞工局八十九年十月
    二十七日八九高市勞二字第二四五三四號函及九十年三月二日九十高市勞局二字
    第四一四九號函（含附件）各一紙在卷可稽，事證明確，被告犯行洵堪認定。
二、按非經取得工會或勞工之同意，並實施晝夜三班制，安全衛生設施完善及備有女
    工宿舍，或有交通工具接送，並具有勞動基準法第四十九條第一項所定六款情形
    而經主管機關核准者，或因不能控制及預見之非循環性緊急事故，干擾該事業之
    正常工作時間之事由存在，而情況緊急不及報經主管機關核准者，本不得使女工
    於午後十時至翌日凌晨六時之時間內工作，勞動基準法第四十九條第一項定有明
    文。是核被告所為，其前開僱用甲○○、乙○○、己○○、庚○○之成年女子之
    部分，係違反勞動基準法第四十九條之規定，應依同法第七十七條規定處罰。被
    告先後僱用乙○○、己○○、庚○○、甲○○四名女工於午後十時至翌日凌晨六
    時之時間內工作，時間緊接、方法相同、犯罪構成要件亦相同，顯係基於概括犯
    意反覆為之，為連續犯，應加重其刑。爰審酌被告經營美容坊違反勞動基準法第
    四十九條之規定，悖於國家保護女工勞動工作權益之政策，身為負責人，欲僱用
    他人為其工作，自身即負有知悉相關規定之義務，不得以主管機關未加宣導告知
    而卸其責任，且不得因不知法律而免除刑事責任，亦為刑法第十六條前段所明定
    ，然念及被告已於八十九年八月十六日提出女性員工夜間工作之申請，僅因行政
    程序費時較久，遲至同年十月二十七日發函同意備查，致前後三次被查獲違反未
    經主管機關核准女工夜間工作規定之事實，情有可原，且其犯後坦承犯行，態度
    堪認良好，情節尚非重大與被告之生活狀況、品行、智識程度等一切情狀，量處
    如主文所示之刑，並諭知易服勞役之折算標準，以示儆懲。末查被告先前未曾受
    有期徒刑以上刑之宣告，有臺灣高等法院被告全國前案紀錄表及臺灣高雄地方法
    院檢察署刑案資料查註紀錄表可參，其因一時失慮，致罹刑典，事後已坦承犯行
    ，深具悔意，信經此次刑之宣告後，應知警惕而無再犯之虞，本院因認暫不執行
    其刑為當，予以宣告緩刑二年，用啟自新。
據上論斷，應依刑事訴訟法第二百九十九條第一項前段、刑法第十一條前段、第五十
六條、勞動基準法第七十七條、第四十九條第一項、第四十二條第二項、第七十四條
第一款，罰金罰鍰提高標準條例第二條，判決如主文。
中      華      民      國      九十     年      三      月      十     日
                                  臺灣高雄地方法院刑事第一庭
                                      法  官    郭貞秀
右正本證明與原本無異。
如不服本判決，應於判決送達後十日內，向本院提出上訴狀。
                                  書  記  官    黃國忠
中    華    民    國      九十      年        四      月        十一    日
附錄論罪法條：
勞動基準法第四十九條
女工不得於午後十時至翌晨六時之時間內工作。但經取得工會或勞工同意，並實施晝
夜三班制，安全衛生設施完善及備有女工宿舍，或有交通工具接送，且有左列情形之
一，經主管機關核准者，不在此限：
一  因不能控制及預見之非循環性緊急事故，干擾該事業之正常工作時間
    者。
二  生產原料或材料易於敗壞，為免於損失必須於夜間工作者。
三  擔任管理技術之主管職務者。
四  遇有國家緊急事故或為國家經濟重大利益所需要，徵得有關勞雇團體
    之同意，並經中央主管機關核准者。
五  運輸、倉儲及通信業經中央主管機關核定者。
六  衛生福利及公用事業，不需從事體力勞動者。
前項但書於妊娠或哺乳期間之女工不適用之。
第一項第一款情形，如因情勢緊急，不及報經主管機關核准者，得逕先命
於午後十時至翌晨六時之時間內從事工作，於翌日午前補報。
主管機關對於前項補報，認與規定不合，應責令補給相當之休息，並加倍發給該時間
內工作之工資。
勞動基準法第七十七條
違反第四十二條、第四十四條第二項、第四十五條、第四十七條、第四十八條、第四
十九條或第六十四條第一項規定者，處六月以下有期徒刑、拘役或科或併科二萬元以
下罰金。


司法院資訊處製作；財團法人民間司法改革基金會備份。
